【裁判字號】    94,交上訴,101
【裁判日期】    950106
【裁判案由】    公共危險等
【裁判全文】
臺灣高等法院刑事判決               94年度交上訴字第101號
上  訴  人  臺灣桃園地方法院檢察署檢察官
上  訴  人
即  被  告  乙○○
選任辯護人  李清輝律師
上列上訴人因公共危險等案件，不服臺灣桃園地方法院94年度交
訴字第7號，中華民國94年5月3日第一審判決（起訴案號：臺灣
桃園地方法院檢察署93年度調偵字第550號），提起上訴，本院
判決如下：
    主  文
原判決關於駕駛動力交通工具肇事，致人受傷而逃逸部分撤銷。
乙○○被訴駕駛動力交通工具肇事，致人受傷而逃逸部分，無罪
。
其他上訴駁回。
    事  實
一、乙○○於民國93年6月3日上午，駕駛車牌號碼2Q-0508號自
    用小客車，沿桃園縣桃園巿復興路往大同路方向行駛，於上
    午10時30分許，行至同巿復興路與大同路200巷路口，因前
    方路口紅燈，擬右轉入200巷內行駛，本應注意汽車行駛至
    無號誌且未劃分幹、支線之交岔路口時，轉彎車應暫停讓直
    行車先行，而依當時天候晴、光線日光、路面狀態乾燥、無
    缺陷、無障礙物、視距良好之狀況，又無不能注意後照鏡確
    定後方有無來車之情形，竟疏未注意後照鏡死角處即車門旁
    是否有來車，即貿然右轉，適有甲○○騎乘車牌號碼BKM-41
    6號重型機車沿復興路外側邊線，騎乘在乙○○所駕之前開
    小客車右側車門附近，因乙○○駕駛之自小客車突然右轉，
    致閃避不及，雖踩煞車，仍往前方滑行3.7公尺，人車因而
    倒地，並受有左側鎖骨骨折、左側第3、4、5肋骨骨折等之
    傷害。乙○○不知肇事，仍駕車往前疾駛，嗣桃園縣憲兵隊
    隊員劉建煒在該隊會客室聽見煞車聲及撞擊聲，出外查看，
    發現車禍，並有不知名之路人騎乘機車告知上開自用小客車
    車號，劉建煒將之記下，始循線查獲。
    理  由
壹、過失傷害部分：
一、訊據上訴人即被告乙○○坦承於前揭時間從桃園縣桃園市○
    ○路右轉大同路200巷，往新光大樓後面停車場行駛，惟否
    認有過失傷害犯行，辯稱：其並未與告訴人發生碰撞，不知
    有本件事故云云。經查：
１、告訴人甲○○於警詢、偵查及原審指均指稱：其騎機車行駛
    在復興路上，本來預備在復興路三民路口要右轉，當時行駛
    在汽車外車車道邊線外一點點，當時看到前方路口的交通號
    誌是紅燈，很多車子在路口前停止，當時車速很慢，準備紅
    燈要停車，在憲兵隊旁邊距離路口約20公尺左右，被告開車
    與其同向，在外側車道內，其在被告所駕自小客車右側，看
    到被告的車有停頓一下，然後突然右轉，往巷子裡面行駛，
    從其車前經過，其重心不穩，機車倒地，憲兵隊有一位憲兵
    馬上到機車後方維持秩序，避免來車追撞，當時被告開車右
    轉進入大同路200巷等語（見偵查卷第8頁、第27至28頁、原
    審卷第31-33頁），核與證人即案發當時聽聞撞擊聲響立即
    從憲兵隊衝出之憲兵劉建煒於偵查及原審結證稱：其在會客
    室裡面和其他長官有聽到車子撞到的聲音，知道外面有發生
    車禍，其他長官也有聽到，其聽到之後馬上衝出去，其到現
    場並沒有看到小客車，只看到機車倒在電線杆附近的黃色網
    狀區，衝出去外面，有2位待命的憲兵隨後跟出來，其指揮
    那兩位憲兵去交通管制，不讓其他的車子靠近被害人，其位
    置在被害人機車倒地處，其有問被害人身體有沒有怎麼樣，
    要不要叫救護車，被害人說趕緊去追肇事者，後來沒幾分鐘
    的時間，有一位騎機車年約四、五十歲的人，從大同路200
    巷騎出來，表示有追到肇事者，並把車號、車型、顏色記下
    來告知，其馬上記下來交給待命班的憲兵，並請待命班憲兵
    報案等情（見偵查卷第26至27頁、原審卷第48-49頁）相符
    。證人劉建煒係肇事地點憲兵隊服役之憲兵，與被告及被害
    人均無任何關係，亦與被告無任何間隙，當無設詞誣陷之理
    ，其證言自屬可信。此外，復有桃園縣政府警察局道路交通
    事故調查報告表1份、現場及車損照片14幀附卷可稽。告訴
    人因本件事故受有如事實欄所載之傷害，亦有財團法人天主
    教聖保祿修女會醫院出具之診斷證明書1份在卷足憑（見偵
    查卷第9頁）。參以被告坦承於上開時間從復興路右轉大同
    路200巷，往新光大樓後面停車場行駛；告訴人指稱肇事車
    輛是裕隆CEFIRO黑色的車輛，確與被告車型廠牌及顏色相符
    等情以觀，足認被告於行經前述路段時，確因未能善盡注意
    有無直行車並禮讓直行車先行，即貿然右轉，致告訴人受傷
    。
２、按汽車行駛至無號誌，未劃分幹、支線者，轉彎車應暫停讓
    直行車先行，道路交通安全規則第102條第1項第2款定有明
    文。被告於上開時、地駕駛小客車自應遵守該規定，而參之
    當時天候晴、光線日光、路面狀態乾燥、無缺陷、無障礙物
    、視距良好之行車狀況，此有道路交通事故調查報告表一紙
    在卷可憑，而無不能注意之情形，其竟疏於注意轉彎車應暫
    停讓直行車先行而肇事，致同向直行之告訴人受傷，被告就
    本件事故應負過失責任明確。另據卷附道路交通事故現場圖
    、車禍現場及車損照片，案發當地之速限為時速40公里、當
    時機車避煞不及刮地痕3.7公尺等情，對照「汽車煞車距離
    、行車速度及道路摩擦係數對照表」以觀，告訴人當時速約
    25-30公里，並未逾越速限，故告訴人應無過失，附此敘明
    。又告訴人既係因本件車禍而受有左側鎖骨骨折、左側第3
    、4、5肋骨骨折等之傷害，是被告之過失行為與告訴人之傷
    害結果間確具有因果關係。被告前開所辯尚不足採，其犯行
    堪以認定。
二、核被告所為，係犯刑法第284條第1項前段之過失傷害罪。原
    審就此部分審酌被告疏未遵守交通安全規則未讓直行車先行
    之過失情節非輕、告訴人所受傷勢非屬輕微，犯後猶否認犯
    行，飾詞卸責，未見悔意反省等情狀，量處被告有期徒刑3
    月並諭知易科罰金之折算標準。其認事用法均屬妥適。檢察
    官上訴指被告未與告訴人和解，原審量刑過輕，惟被告業與
    告訴人達成和解，有和解書附於本院卷可稽，是檢察官此部
    分上訴尚無理由。又被告上訴否認犯罪亦無理由已如上述，
    雖其與告訴人達成和解，然其始終否認犯罪，未見悔意，是
    無由減輕其刑或給予緩刑，其此部分上訴亦應予駁回。
貳、駕駛動力交通工具肇事，致人受傷而逃逸部分：
一、檢察官起訴意旨另以：被告於肇事後，竟另行起意，未留在
    現場處理，反駕駛前揭車輛逃逸，認被告尚涉有駕駛動力交
    通工具肇事，致人受傷而逃逸罪嫌。惟訊據被告堅決否認有
    肇事逃逸犯行，辯稱其車子是新車，沒有任何碰撞痕跡，如
    果有碰撞肇事一定會下車查看等語。
二、經查，證人劉建煒雖證稱：其在會客室裡面和其他長官聽到
    車子撞到的聲音，知道外面有發生車禍，其馬上衝出去，現
    場並沒有看到小客車等語。惟查，告訴人於警詢稱其前輪擦
    撞自小客車之右後側車身；於偵查中稱，其機車前車輕碰車
    門後面；於原審稱機車前輪擦小客車右後車輪附近等語，其
    所述擦撞部位雖略有不同，然依當時事出突然之情況，告訴
    人自無法注意明確之部位，然其前後稱係機車前輪碰到小客
    右後方等語則屬一致，足見告訴人之機車係前輪輕碰被告之
    小客車，自有可能無擦撞痕跡，且擦撞既屬輕微，自有可能
    被告無法察覺。又被告駕車右轉入巷內後即往前行駛，是告
    訴人機車地之聲音雖大，惟被告既已往前行，當時又時值夏
    季，應會緊關車窗打開冷氣，自有可能聽不到告訴人機車倒
    地之聲音。參以汽車後照鏡之角度設計，往往會出現視線上
    之死角，若他車極為靠近時，益會產生死角，故被告辯稱並
    不知有擦撞告訴人之機車等語，尚屬可採。綜上所述，被告
    既不知有本件事故之發生，其肇事後逕自前行，主觀上並無
    逃逸之故意，核與駕駛動力交通工具肇事，致人受傷而逃逸
    罪之構成要件有間，自不成立該犯行。原審就此論罪科刑尚
    屬有誤，被告此部分之上訴為有理由，檢察官此部分之上訴
    ，則無理由，原判決此部分既有可議之處，自應由本院撤銷
    改判，並為無罪之諭知。
據上論斷，應依刑事訴訟法第368條、第369條第1項前段、第364
條、第301條，判決如主文。
本案經檢察官柯麗鈴到庭執行職務
中    華    民    國    95    年    1    月      6      日
                  刑事第十六庭  審判長法  官  曾德水
                                      法  官  杜惠錦
                                      法  官  廖紋妤
以上正本證明與原本無異。
駕車肇事逃逸部分如不服本判決，應於收受送達後十日內向本院
提出上訴書狀，其未敘述上訴之理由者並得於提起上訴後十日內
向本院補提理由書（均須按他造當事人之人數附繕本）。
過失傷害部分不得上訴。
                                      書記官  王增華
中    華    民    國    95    年    1     月    9     日
附錄：本案論罪科刑法條全文
刑法第284條第1項：
因過失傷害人者，處六月以下有期徒刑、拘役或五百元以下罰金
，致重傷者，處一年以下有期徒刑、拘役或五百元以下罰金。


司法院資訊處製作；財團法人民間司法改革基金會備份。
